【裁判字號】    98,交聲,2907
【裁判日期】    981130
【裁判案由】    聲明異議
【裁判全文】
臺灣高雄地方法院交通事件裁定        98年度交聲字第2907號
原處分機關  交通部公路總局高雄區監理所
異  議  人
即受處分人  甲○○
上列異議人即受處分人因違反道路交通管理處罰條例案件，對於
交通部公路總局高雄區監理所民國98年10月2 日所為之處分（原
處分案號：高監自裁字第裁80-NO0000000-0號），聲明異議，本
院裁定如下：
    主  文
異議駁回。
    理  由
一、原處分意旨略以：
  (一)異議人即受處分人甲○○前於民國97年7 月13日酒後駕駛車
    號YU-5271 號自用小客車，經原處分機關裁罰吊扣駕駛執照
    12個月等，因異議人不服，向本院提出異議後，經本院以異
    議人僅領有普通大客車之駕駛執照，並無普通小型車駕駛執
    照為由，於97年9 月5 日以97年度交聲字第1810號裁定「原
    處分關於甲○○酒精濃度超過規定標準，吊扣駕駛執照十二
    個月之處分撤銷。上開撤銷部分不罰。」，嗣經原處分機關
    提起抗告，經臺灣高等法院高雄分院（下稱高雄高分院）以
    97年度交抗字第695 號裁定「抗告駁回」確定。原處分機關
    乃依上開二法院裁定之意旨，於異議人之駕籍即由交通部公
    路總局高雄區○○○於○路監理資訊系統/ 駕照吊扣銷查詢
    畫面登錄吊扣普小駕照1 年處分（期間為97年12月3 日至98
    年12月2 日止），並於97年12月3 日以高監自字第09700556
    41號函通知異議人執行吊扣普通小型車駕照12個月之處分。
  (二)詎異議人竟又於98年7 月25日0 時3 分許駕駛上開車輛，行
    經高雄市○○路、高楠路巷口時，為警攔查進行酒測，因呼
    氣值達0.53mg/L而當場舉發，經原處分機關認定「（普通小
    型車）駕駛執照吊扣期間駕駛汽車，且酒精濃度超過規定標
    準」違規事實明確，而依道路交通管理處罰條例第35條第3
    項、第67條暨違反道路交通管理事件統一裁罰基準及處理細
    則第43條、第44條、第67條規定開立裁決書裁處罰鍰新臺幣
    （下同）6 萬元，吊銷其普通大客車之駕駛執照，3 年內禁
    考，復經異議人提起聲明異議，經本院認定上開原處分機關
    97年12月3 日高監自字第0970055641號函未詳載救濟期間及
    救濟方法，尚難認原處分機關吊扣普小駕照1 年之處分業已
    合法確定，自難憑此對異議人為吊銷普通大客車駕照處罰之
    依據，而以98年度交聲字第2298號裁定撤銷上開處分。
  (三)原處分機關遂依本院98年度交聲字第2298號裁定，於98年10
    月2 日另行掣開本件高監自裁字第裁80-NO0000000-0號裁決
    書，通知異議人吊扣其普通小型車駕照12個月之處分，並詳
    載救濟期間相關規定，維護異議人救濟程序之法益等語。
二、聲明異議意旨略以：異議人前因酒後駕車，經原處分機關以
    電腦登錄吊扣普通小客車駕駛執照，其又於98年7 月25日為
    警查獲酒後駕車，並當場舉發，原處分機關據此吊銷其普通
    大客車執照3 年，影響家計甚鉅，爰聲明異議請求勿吊銷其
    大客車駕照等語。
三、按道路交通管理處罰條例第68條於94年12月14日修正，並自
    95年3 月1 日施行，修正前規定：「汽車駕駛人，因違反本
    條例及道路交通安全規則之規定，受吊扣或吊銷駕駛執照處
    分時，吊扣或吊銷其持有各級車類之駕駛執照」，修正後規
    定：「汽車駕駛人，因違反本條例及道路交通安全規則之規
    定，受吊銷駕駛執照處分時，吊銷其持有各級車類之駕駛執
    照」，將原規定之吊扣行為人所持有之各級車類駕駛執照等
    規定刪除，考其修正理由，乃舊法將違規駕駛人所持有各級
    車類之駕駛執照一併吊扣，失之過酷，影響人民工作及生活
    甚鉅，故修正後乃規定吊扣駕駛執照處分時，不再吊扣其持
    有各級車類之駕駛執照，僅得吊扣違規或違法當時所駕駛車
    種之駕駛執照，惟倘行為人領有較高級（如職業大貨車等）
    之駕駛執照，其駕駛自用小客車違反交通法令，依法所受之
    處分應為限制其駕駛小型車之權利，而非限制其駕駛較高級
    車輛之權利。至於實際執行面，可由交通主管機關於職業大
    貨車駕駛執照上或電腦檔存資料，註記吊扣自用小客車駕照
    ，而為限制車類級別之駕駛資格，尚不得因受處分人無較低
    等級之駕照可供吊扣，即率爾代以吊扣較高等級之駕照或完
    全不予處罰（臺灣高等法院98年法律座談會刑事類提案第23
    號審查意見意旨參照）。申言之，本件異議人持普通大客車
    駕駛執照，駕駛自用小客車違反交通法令，仍應依法受限制
    其駕駛小型車權利之處分，由交通主管機關於普通大客車駕
    駛執照上或電腦檔存資料，註記吊扣自用小客車駕照，而為
    限制車類級別之駕駛資格，不得完全不予處罰。
四、經查，本件原處分意旨所載之違規事實暨異議人先後聲明異
    議等情，業經本院調取本院97年度交聲字第1810號、98年度
    交聲字第2298號全卷核閱屬實，並有上開裁定書、原處分機
    關97年12月3 日高監自字第0970055641號函、98年10月5 日
    高監自字第0980047063號函暨檢附之本件裁決書、高雄縣政
    府警察局舉發通知單、酒精濃度測試表、異議人之汽車駕照
    基本資料等在卷可稽，異議人亦自承確有上開違規事實，是
    此部分之事實，均堪認定。而本件異議人於97年7 月13日酒
    後駕駛車號YU-5271 號自用小客車，經原處分機關裁罰吊扣
    駕駛執照12個月後，經本院以97年度交聲字第1810號裁定撤
    銷吊扣其普通大客車駕駛執照之處分，並經高雄高分院駁回
    原處分機關之抗告而確定，原處分機關雖無從吊扣其普通大
    客車駕駛執照，然依前開座談會之見解及說明，異議人既駕
    駛自用小客車違反交通法令，原處分機關自得依法限制其駕
    駛小型車之權利，是原處分機關所為本件吊扣異議人小型車
    普通駕照12個月之裁決，並無違誤。況且，本件裁決係裁罰
    異議人「吊扣小型車普通駕駛執照12個月」，並非「吊銷其
    普通大客車駕駛執照，3 年內禁考」之處分，異議人執前詞
    聲明異議，請求本院撤銷吊銷其普通大客車駕駛執照之處分
    ，容有誤會，顯無理由，應予駁回。
五、綜上所述，原處分機關所為本件吊扣小型車普通駕駛執照12
    個月之裁罰，經核並無違誤，從而，本件異議為無理由，應
    予駁回。
據上論斷，應依道路交通案件處理辦法第19條，裁定如主文。
中    華    民    國    98    年    11    月    30    日
                        交通法庭      法  官  周佳佩
以上正本證明與原本無異。
如不服本裁定，應於收受送達後5 日內向本院提出抗告狀。
中    華    民    國    98    年    11    月    30    日
                                      書記官  王立山


司法院資訊處製作；財團法人民間司法改革基金會備份。
